【裁判字號】    98,易,189
【裁判日期】    980729
【裁判案由】    詐欺
【裁判全文】
臺灣臺南地方法院刑事判決               98年度易字第189號
公  訴  人  臺灣臺南地方法院檢察署檢察官
被      告  丁○○
                    現於臺南監獄臺南分監另案執行中
上列被告因詐欺案件，經檢察官提起公訴（97年度偵字第14184
號），本院判決如下：
    主  文
丁○○幫助共同意圖為自己不法之所有，以詐術使人將本人之物
交付，處有期徒刑參月，如易科罰金，以新臺幣壹仟元折算壹日
。
    事  實
一、丁○○可預見一般人取得他人金融帳戶之行徑，常與用供財
    產犯罪密切相關，且取得他人提款卡或存摺之目的，在於取
    得贓款、掩飾犯行及避免遭人追查，又對於提供帳戶之存摺
    、提款卡、密碼，雖無引發他人萌生犯罪之確信，但仍以縱
    若有人持以犯罪，亦不違反其幫助犯罪之本意，竟本於上述
    之不確定故意，於民國97年3月20日起至97年5月11日前之某
    時，在臺南市○○區○○路3段22號其所開設之洗衣店，將
    其不知情之表弟張懷文所申設而由丁○○所持有之聯邦商業
    銀行南崁分行帳號000000000000號帳戶之提款卡（含密碼）
    ，交付予自稱為「龔湘妮」之女子，嗣詐騙集團成員自該自
    稱「龔湘妮」女子處取得上述提款卡、密碼後，詐騙集團成
    員即基於共同意圖為自己不法所有之犯意聯絡，於97年5月
    11日，以電話與乙○○連絡，假冒是「東森購物網」人員，
    佯稱乙○○於網路購物，誤填為12期分期付款，發生錯誤，
    需至ATM提款機操作取消分期付款動作等語，致乙○○陷於
    錯誤，而按照詐騙集團之指示，操作ATM取款機，乙○○因
    此於97年5月11日17時51分許，匯款新台幣（以下同）9,987
    元至丁○○所交付他人使用之聯邦商業銀行南崁分行帳號
    000000000000號帳戶內，乙○○另於97年5月11日18時35分
    許、同日18時38分許，匯款29,000元、4,000元至詐騙集團
    所使用由孟憲文所申設之台新銀行五甲分行00000000000000
    號帳戶內，而該匯款金額，旋即遭詐騙集團提領一空，嗣乙○○察覺遭詐騙而報警處理，始悉上情。
二、案經桃園縣政府警察局蘆竹分局報告臺灣桃園地方法院檢察
    署呈請台灣高等法院檢察署檢察長命令移轉臺灣臺南地方法
    院檢察署檢察官偵查後起訴。
    理  由
一、按被告以外之人於審判外之陳述，經當事人於審判程序同意
    作為證據，法院審酌該言詞陳述或書面陳述作成時之情況，
    認為適當者，亦得為證據，刑事訴訟法第159條之5第1項定
    有明文。查被告於本院審理時對證人乙○○、張懷文（見乙○○97年5月11日調查筆錄、張懷文97年8月2日調查筆錄）
    於警詢中所為筆錄之證據能力並不爭執，且本院依卷內資料
    審酌該警詢及偵訊筆錄作成時之情況，亦認為並未有何違背
    法律或其他相關規定之情事，而應認為適當，是依刑事訴訟
    法第159條之5第1項之規定，證人乙○○、張懷文於警詢中
    所作之筆錄，為傳聞法則之例外而具有證據能力，本院自得
    引為判決參考之依據；至檢察官所引用之其餘供述及非供述
    證據，被告於本案言詞辯論終結前，均未爭執其證據能力，
    本院審酌各該證據均非違法蒐證取得之證據，復經本院於審
    判期日就上開證據依法進行調查、辯論，依法應有證據能力
    ，先予敘明。
二、訊據被告丁○○固不否認曾於97年5月11日前之某時，在臺
    南市○○區○○路3段22號其所開設之洗衣店，將其表弟張
    懷文所申設而由被告所持有之聯邦商業銀行南崁分行帳號00
    0000000000號帳戶之提款卡（含密碼），交付予自稱為「龔
    湘妮」之女子，惟矢口否認有何幫助詐欺之犯行，辯稱：係
    因女子「龔湘妮」為其洗衣店客戶兼其朋友，「龔湘妮」向
    其告知需使用帳戶接收匯款，須借用提款卡使用，其不疑有
    他，而出借提款卡予「龔湘妮」，沒想到事後聯絡不到「龔
    湘妮」，亦未能拿回提款卡，然其係因遭他人借用提款卡，
    並無幫助詐騙集團詐騙他人財物云云。經查：
（一）被告丁○○之表弟張懷文係於97年3月12日將張懷文所申
      設聯邦商業銀行南崁分行帳號000000000000號帳戶之提款
      卡（含密碼）郵寄予被告丁○○使用，又被告丁○○事後
      將其所持有之上述提款卡，交付予自稱姓名為「龔湘妮」
      之女子；又被害人乙○○於97年5月11日，遭詐騙集團以
      電話瑩連絡，詐騙集團成員假冒是「東森購物網」人員，
      佯稱被害人乙○○於網路購物，誤填為12期分期付款，發
      生錯誤，需至ATM提款機操作取消分期付款動作等語，致
      被害人乙○○陷於錯誤，而按照詐騙集團之指示，操作AT
      M取款機，被害人乙○○因此於97年5月11日17時51分許，
      匯款新台幣9,987元至被告丁○○所交付他人使用之聯邦
      商業銀行南崁分行帳號000000000000號帳戶內，被害人乙○○另於97年5月11日18時35分許、同日18時38分許，匯
      款29,000元、4,000元至詐騙集團所使用由孟憲文所申設
      之台新銀行五甲分行00000000000000號帳戶內，而該匯款
      金額，旋即遭詐騙集團提領一空之事實，已據證人即被害
      人乙○○、證人張懷文於警詢陳述在卷，又有偵查卷內所
      附匯款單3張、偵查卷內所附聯邦商業銀行南崁分行帳號0
      00000000000號帳戶、台新銀行五甲分行00000000000000
      號帳戶明細表各1份可證，且為被告丁○○所不爭執，足
      認本案之詐騙集團成員確係以被告丁○○所交付他人使用
      之上開聯邦商業銀行南崁分行帳戶，作為遂行詐騙被害人
      乙○○金錢之工具，要屬無疑。
（二）查被告丁○○所陳述向其借用上述提款卡之人為「龔湘妮
      」，然經本院依據被告所提供之資料查核後，「龔湘妮」
      之正確名字應係「戊○○」之情，有戊○○個人基本資料
      查詢結果1份在卷可據；又被告自陳其認識「戊○○」3、
      4個月，係因「戊○○」要辦理貸款，因無正常工作，經
      朋友介紹至被告所經營洗衣店充當會計，便利辦理貸款，
      後來才到店裡洗衣服，而為客戶，「戊○○」會打電話找
      被告，但大部分是借錢，除了借錢，並無其他往來等語（
      見本院98年7月15日審判筆錄）；另證人甲○○到庭證述
      ，其於97年5月底前，在被告所經營之洗衣店幫忙，當初
      是因為被告丁○○經營洗衣店經濟困難需要借錢，透過「
      戊○○」而知悉向地下錢莊借錢，因為「戊○○」向地下
      錢莊借過錢，比較熟，而後「戊○○」有到被告店裡洗衣
      服，才知道有「戊○○」這個人，「戊○○」有時會打電
      話到店裡，被告不會與「戊○○」吃飯或去玩等語（見本
      院98年7月15日審判筆錄）；依據上述被告與證人所陳述
      認識「戊○○」經過及被告未能正確提供「戊○○」之身
      分資料可知，被告與「戊○○」認識期間非長，並非熟識
      ，且依社會常情而論，彼此間交情，亦非到達可資信賴之
      程度，被告竟輕率將銀行帳戶提款卡、密碼交付予「戊○○」使用，已不符常情；況金融存款帳戶，攸關存戶個人
      財產權益之保障，專屬性甚高，衡諸常理，若非與本人有
      密切關係，不可能提供個人帳戶供他人使用，又坊間報章
      雜誌及其他新聞媒體，對於犯罪集團為掩飾恐嚇取財犯行
      ，經常利用他人存款帳戶作為匯款帳戶，以規避執法人員
      之查緝，並掩飾、確保因自己犯罪所得之財物，已多所報
      導及再三披露，則依一般人之社會生活經驗，苟見不熟識
      之他人向自己借用金融機構存摺、提款卡、密碼，衡情應
      可預見其借用金融機構帳戶，乃與利用為與財產有關之犯
      罪工具有關，被告丁○○對此當無不知之理，被告丁○○
      竟仍提供其持有之上述帳戶之提款卡（含密碼）交付「戊○○」使用，縱無具體事證顯示被告丁○○確有參與向被
      害人詐欺取財或不法取得被害人匯款等犯行，然就該詐騙
      集團嗣後將其提供之帳戶供作詐欺取財之用，顯不違反其
      本意，則被告丁○○有幫助他人詐欺取財之不確定故意，
      甚為顯明。
（三）又證人甲○○另證述，被告丁○○曾與「戊○○」電話連
      絡提款卡的事情，事後並未拿回卡片，被告未掛失，亦未
      告知其表弟張懷文，僅說如果被拿去詐騙集團使用的話，
      要證人幫其作證等語（見本院98年7月15日審判筆錄）；
      而證人張懷文於警詢中之陳述內容，均未提及被告曾告知
      提款卡借他人使用或遺失之情，亦據此可知被告丁○○迄
      至證人至警局接受詢問時，並未告知證人張懷文該提款卡
      遺失或借他人使用之事實；另外，證人甲○○亦證述，有
      關被告將提款卡借予「戊○○」乙事，均是被告所告知，
      其不知道被告為何交付提款卡予「戊○○」，也不知道「
      戊○○」為何會向被告拿提款卡等語（見本院98年7月15
      日審判筆錄）；由上述證詞可知，被告究係因何原因而將
      提款卡交付予「戊○○」，證人甲○○並未知悉，而被告
      於「戊○○」未將提款卡交還後，竟未告知提款卡之所有
      者即其表弟張懷文，亦未做何補救措施，反而僅要證人甲○○於將來如果提款卡遭詐騙集團利用，幫其作證卸責，
      被告於交付提款卡（含密碼）予「戊○○」時，是否真如
      其所述，係「戊○○」有使用提款卡之必要，即屬可疑，
      且被告對於該提款卡可能遭詐騙集團供犯罪所用，亦應已
      有認識。
（四）按各類形式之詐欺（舉凡誑稱中獎繳交保證金、退稅、核
      對信用卡刷卡記錄、媒介賣淫、親人被綁架、虛設網路拍
      賣網站、網購錯誤需更正等等不一而足），利用行動電話
      、市內電話或電腦網路，且收購人頭帳戶作為詐欺工具以
      利行騙之事例，無日無時在平面、電子媒體經常報導，且
      警察、金融、稅務單位亦在各公共場所張貼防騙文宣，已
      為社會大眾所共知，另參以一般人皆可以自己名義在任何
      銀行設立帳戶，作為提、存款之用，除至親好友，因特殊
      因素外，實無需向他人借用帳戶之必要，況且如本件被告
      所抗辯係因他人要匯款予「戊○○」，以現代金融機構提
      款機普便設立之便利性（在超商也有提款機），被告大可
      提供帳號予「戊○○」，待匯款後，再協同「戊○○」提
      款後交付現金予「戊○○」，何須將提款卡、密碼，交付
      予交情非深厚，信賴關係亦不足之「戊○○」，被告率予
      交付其持有之帳戶提款卡、密碼，事後又要證人甲○○提
      其作證卸責，被告之行為，益徵非符常情。
（五）被告雖為上述抗辯，然證人甲○○已到庭證述，被告出借
      提款卡之原因，係被告所告知等語（見本院98年7月15日
      審判筆錄），因此，證人甲○○之證詞，不能證明被告真
      係因「戊○○」有使用提款卡之必要而交付，此部分無法
      據為有利於被告之認定；而依上所述，被告所抗辯交付提
      款卡、密碼予「戊○○」之行為，既有上述可議之處，與
      常情不符，又上述提款卡、密碼，確為詐騙集團作為詐騙
      被害人乙○○財物所用，則被告之抗辯，顯無理由。
（六）綜上所述，被告所使用聯邦商業銀行南崁分行帳號000000
      000000號帳戶之提款卡（含密碼）既遭詐騙集團用以遂行
      詐騙被害人乙○○金錢之工具，且詐騙得逞9,987元，又
      被告所抗辯交付提款卡、密碼之過程，又有上開不合常情
      之處，另被告之抗辯，又非有理由，已如前述，是足認被
      告於向張懷文借用上述提款卡（97年3月20日）後至被害
      人乙○○遭詐騙（97年5月11日）前之不詳時間，曾將上
      述提款卡、密碼，交付予自稱為「龔湘妮」女子，而後詐
      騙集團取得上述提款卡、密碼，詐騙集團成員即以上述帳
      戶，作為詐騙他人之工具使用，被告顯有幫助姓名、年籍
      不詳之詐騙集團詐欺取財之行為及幫助詐欺之不確定故意
      存在，至為灼然。被告所辯，既與事實不符，難資採信，
      本案事證明確，其幫助詐欺取財之犯行，應洵堪認定。
（七）至於被告另聲請傳喚證人「戊○○」到庭作證，待證事實
      為上述提款卡確為「戊○○」所借用之情；然證人「戊○○」因詐欺案件遭通緝中，有戊○○臺灣高等法院被告前
      案紀錄表1紙在卷可據，且經本院傳喚、拘提均未到，又
      本件被告交付上述提款卡、密碼據以幫助詐騙集團詐欺他
      人之事實已臻明確，故證人戊○○即無再傳喚到庭調查之
      必要，在此敘明。
三、被告丁○○所幫助之正犯即詐欺集團成員，利用被告所提供
    之上述帳戶詐騙被害人乙○○之金錢，係犯刑法第339條第1
    項之詐欺取財罪；該詐欺集團成員間彼此間，有犯意之聯絡
    及行為之分擔，均應論以共同正犯；而被告係以一個幫助詐
    欺集團之成員犯詐欺罪之意思而參與，而為一個提供帳戶提
    款卡（含密碼）等物之行為，所為係詐欺犯罪構成要件以外
    之行為，故核被告所為，係犯刑法第30條第1項前段、第339
    條第1項詐欺取財罪之幫助犯，並依刑法第30條第2項，得按
    正犯之刑減輕之；爰審酌被告之品性、智識程度、犯罪手段
    、所為幫助犯行助長不法詐欺取財犯罪之氣焰，危害社會大
    眾及金融經濟秩序，增加查緝詐欺犯罪之困難，對於社會治
    安所生損害，及其犯後否認犯行等一切情狀，爰量處如主文
    所示之刑，並諭知易科罰金之折算標準，以資懲儆。
據上論斷，應依刑事訴訟法第299條第1項前段，刑法第28條、第
339條第1項、第30條第1項前段、第2項、第41條第1項前段，刑
法施行法第1條之1，判決如主文。
本案經檢察官丙○○到庭執行職務。
中    華    民    國    98    年    7    月    29    日
                  刑事第八庭    審判長法  官  洪士傑
                                      法  官  許蕙蘭
                                      法  官  陳杰正
以上正本證明與原本無異。
如不服本判決應於收受本判決後10日內向本院提出上訴書狀，並
應敘述具體理由。其未敘述上訴理由者，應於上訴期間屆滿後20
日內向本院補提理由書狀（均須按他造當事人之人數附繕本）「
切勿逕送上級法院」。
                                書記官  曾郁芳
中    華    民    國    98    年    8     月    3     日
附錄本案論罪科刑法條全文
中華民國刑法第339條
意圖為自己或第三人不法之所有，以詐術使人將本人或第三人之
物交付者，處5年以下有期徒刑、拘役或科或併科1千元以下罰金
。
以前項方法得財產上不法之利益或使第三人得之者，亦同。
前二項之未遂犯罰之。


司法院資訊處製作；財團法人民間司法改革基金會備份。
